臺灣高等法院高雄分院民事判決
                                      110年度簡易字第6號
原      告  李俊成  
被      告  曾克億  
上列當事人間請求侵權行為損害賠償事件，原告提起刑事附帶民
事訴訟，經本院刑事庭移送前來（110 年度附民字第75號），本
院於民國110年12月1日言詞辯論終結，判決如下：
    主      文
被告應給付原告新臺幣陸萬柒仟玖佰陸拾柒元及自民國一一○年
七月三十日起至清償日止，按年息百分之五計算之利息。
原告其餘之訴駁回。
訴訟費用由被告負擔二十分之九，其餘由原告負擔。
    事實及理由
一、原告主張：被告於民國109 年3 月5 日下午2 時許，在高雄
    市○○區○○街000 號原告住處前，因停車細故與原告口角爭執
    ，詎雙方一言不合，被告竟出手毆打原告（下稱系爭事件）
    ，致原告受有臉部、左頸、左臉頰挫擦傷等傷害（以下合稱
    系爭傷害）。原告因系爭事件自109 年3 月5 日起至110 年
    9 月止支出醫療費新臺幣（下同）22,067元、往返就診交通
    費1,050元，且未來仍有繼續接受雷射除疤治療5次之必要，
    需費15,500元。此外，原告因系爭事件在臉部遺留難以回復
    原狀之疤痕，受有精神上痛苦，爰請求非財產上損害111,38
    3 元。合計原告因系爭事件共受損害15萬元（計算式：22,0
    67+15,500+1,050+111,383=150,000) ，爰依民法第184 條
    第1 項前段、第193 條及第195 條規定，提起本件訴訟等語
    。並聲明：被告應給付原告15萬元，及自起訴狀繕本送達翌
    日（即110 年7月30日）起至清償日止，按年息5%計算之利
    息。
二、被告則以：系爭事件乃肇因於原告先動手打人，被告出於正
    當防衛而回手，原告所受系爭傷害非可歸責於被告，況且雙
    方於事發後已協議互不提告，未料原告竟在告訴期限即將屆
    滿前，突然對被告提出傷害告訴，已失誠信。倘經法院審理
    認為被告仍應就系爭事件負賠償責任，則原告應就其所支出
    醫療費用、交通費之必要性，及該費用與系爭事件之關聯性
    ，負舉證責任。此外，原告請求之精神慰撫金容有過高，應
    斟酌被告在系爭事件亦遭原告毆傷，不過秉持雙方協議互不
    提告之精神，未向原告興訟求償等情，予以酌減為0 元（見
    本院卷第61頁）等語置辯。並聲明：原告之訴駁回。
三、兩造不爭執事項：
  ㈠系爭事件發生於000 年0 月0 日下午2 時許，在高雄市○○區○
    ○街000 號原告住處前，兩造因停車細故口角爭執，雙方一
    言不合，被告即出手毆打原告，致原告受有系爭傷害。
  ㈡被告因系爭事件觸犯傷害罪名，經高雄地院110 年度審訴字
    第35號判決判處拘役5 日，得易科罰金，嗣檢察官以輕判為
    由提起上訴，經本院以110 年度上訴字第490 號判決駁回上
    訴確定在案（下稱系爭刑案）。
  ㈢原告因系爭事件在左臉頰留下1 道擦挫傷口，自110 年9 月1
    4日起須再接受5 次除疤雷射治療。
四、本件爭點為：㈠被告就系爭事件所致損害，應否負賠償責任
    ？㈡原告因系爭事件支出醫療費、交通費之損失為若干？㈢原
    告因系爭事件所受非財產上損失若干？茲將本院判斷分述如
    下：
  ㈠被告就系爭事件所致損害，應否負賠償責任？
  ⒈按因故意或過失，不法侵害他人之權利者，負損害賠償責任
    。民法第184 條第1 項前段定有明文。次按正當防衛必須對
    於現在不法之侵害，始足當之，侵害業已過去，或無從分別
    何方為不法侵害之互毆行為，均不得主張防衛權，而互毆係
    屬多數動作構成單純一罪，而互為攻擊之傷害行為，縱令一
    方先行出手，還擊之一方，在客觀上苟非單純對於現在不法
    之侵害為必要排除之反擊行為，因其本即有傷害之犯意存在
    ，自無主張防衛權之餘地。有最高法院96年度台上字第3526
    號刑事判決要旨足參。 
  ⒉經查：
  ⑴事發當日兩造因停車糾紛發生口角，被告因心生不悅，揮拳
    攻擊原告等情，業據原告前往臺灣高雄地方檢察署（下稱高
    雄地檢署）按鈴申告，於檢察事務官面前指述：事發當日被
    告駕駛貨車擋住原告住家門口，原告的車因此開不出去，經
    原告要求被告將車開走，卻遭被告辱罵，原告氣不過，雙方
    即發生肢體衝突（見高雄地檢署109年度他字第6508號卷，
    下稱他字卷第5頁）等語，及被告在系爭刑案審理中供承：
    「…事發時我是送貨司機，我擋到他（即原告）的車，…發生
    口角，…後來是告訴人（即原告）先揮拳過來，…當下我好像
    有閃掉，…我也不開心了就揮拳。」等語明確（見系爭刑案
    二審卷第73至74頁），可見原告雖先出手對被告揮拳，但被
    告既已閃避，侵害即已過去，被告卻仍本於傷害原告之故意
    ，揮拳攻擊原告，依首揭規定及說明，被告即無主張防衛權
    之餘地。
　⑵被告在偵查中固提出診斷證明書，證明其於事發當日遭原告
    攻擊致受頭部挫傷（見他字卷第35頁），然而被告揮拳攻擊
    原告之時點，係在其閃避原告之揮拳攻擊之後，業據被告坦
    承在卷，可見被告揮拳攻擊原告時，侵害已經過去，自無從
    僅憑被告前開受傷結果，遽謂被告揮拳攻擊原告時，侵害仍
    在持續中。此外，系爭事件經員警以兩造違反社會秩序維護
    法第87條第2款「互相鬥毆」為由，移請法院裁罰，固有移
    送書足佐（見本院卷第23頁），惟該移送書僅能證明雙方互
    有攻擊行為，亦無從推認被告係單純就原告揮拳而為必要排
    除行為。
　⒊被告雖辯稱兩造就系爭事件已達成和解，互不提告求償云云
    。惟原告否認之。本院審酌被告在系爭刑案偵查中自述，事
    發後雙方固曾前往警局製作筆錄，惟雙方並未碰面，而是經
    由員警居中傳達「互不提告」之意旨，此觀諸被告具狀稱：
    「警方先問我要不要提告對方（即原告），我則回應，如果
    對方要告，我也告，於是警方就去詢問對方，大約10至15分
    出來後，警方對我說，對方也不提告。」等語甚明（見他字
    卷第31頁），尚無從僅憑被告之片面陳述，遽謂員警居中傳
    達「不提告」即含有捨棄民事賠償請求之意思。況由原告向
    高雄地檢署提出傷害告訴，並陳稱：「我們沒有談和解，也
    沒有調解過，自強路派出所警員叫我來這裡告比較快。」、
    「我沒有說不提告，我當時是說暫時不提告」等語（見他字
    卷第5、41頁），復具狀稱：「員警到場將我們帶回自強派
    出所，以互控傷害罪移送，當時心裡擔心預定6月份要出國
    前往日本…將會因出庭受阻，而隱忍不提告…」等語（見臺灣
    高雄地方法院110年度審訴字第35號卷第27頁），暨高雄市
    政府警察局新興分局在違反社會秩序維護法移送報告單僅載
    述兩造「不提出傷害告訴」，並未提及雙方已就系爭事件衍
    生之損害賠償事宜達成和解（見他字卷第47頁）等一切情事
    ，可知原告對員警所稱「不提告」，僅指暫不對被告提出傷
    害告訴，但無捨棄民事損害賠償請求權之意思。此外，被告
    復未提出其他積極證據證明雙方就已經達成和解，其辯解為
    不可採。　　　
　⒋從而，被告於事發時係本於傷害之故意揮拳攻擊原告，應堪
    認定，依首揭規定及說明，原告因系爭事件致受系爭傷害，
    身體健康因而受損，原告依民法第184條第1項前段規定，請
    求被告就其所受損害負賠償責任，為有理由。
　㈡原告因系爭事件支出醫療費、交通費之損失為若干？
  ⒈按不法侵害他人之身體或健康者，對於被害人因此喪失或減
    少勞動能力，或增加生活上之需要時，應負損害賠償責任。
    民法第193 條第1 項定有明文。該條項所謂增加生活上之需
    要，係指被害以前並無此需要，因被害以後始有支付此費用
    之必要者而言。是以身體、健康被害，經延醫治療之醫療費
    用，固勿論矣，即因就診所需支出交通費用，亦屬之。
  ⒉原告主張因系爭事件自109年3月5日起至110年9月14日止，前
    往活力得中山脊椎外科醫院、高雄市立大同醫院就診，並購
    買除疤藥膏及塗敷藥物需用之棉花棒，共支出費用22,067元
    ，且其臉頰因留下之疤痕，於110年9月14日以後，仍須陸續
    接受除雷射除疤治療5次，需費15,500元等情，業據提出醫
    療費用收據、發票、臉部除疤雷射照片及診斷證明書為憑（
    見本院卷第33、37至55、35頁，附民卷第7、5頁）。查：
　⑴原告因系爭事件自109年3月5日起至110年9月14日止，分別前
    往活力得中山脊椎外科醫院、高雄市立大同醫院就診，已支
    出醫療費21,250元，另為購買除疤藥膏及塗敷藥物需用之棉
    花棒支出817元，有醫療費收據、發票為憑（見本院卷第33
    、37至55、35、41頁），其中由活力得中山脊椎外科醫院於
    109年3月6日開立之180元費用收據，所載就診科別固為脊椎
    內視鏡特別門診，惟原告於109年3月5日、同年月6日確實因
    臉部、左頸及左耳挫擦傷等開放性傷口，在該院接受淺部創
    傷處理及藥物治療無訛，有該院110年10月20日函文及病歷
    在卷可稽（見本院卷第81、83頁），應認前開費用亦屬治療
    系爭傷害所需必要費用。
  ⑵又原告因系爭事件在臉頰遺留長2公分、寬0.2公分之疤痕，
    自110年9月15日起尚須自費接受除疤雷射治療5次，每次需
    支出掛號費100元及診療費3,000元，有高雄市立大同醫院11
    0年10月20日函文足佐（見本院卷第87頁），堪認原告為改
    善臉頰疤痕未來仍接受雷射治療5次之必要，所需費用為15,
    500元（計算式：[100+3,000]×5=15,500）。
　⑶從而，原告為治療系爭傷害而增加之生活上需要，合計37,56
    7元（計算式：21,250+817+15,500=37,567）。
　⒊原告主張因系爭事件自109年3月5日起至110年9月14日止，因
    前往活力得中山脊椎外科醫院、高雄市立大同醫院就診，須
    支出交通費，而受有油錢之損害1,050元。惟被告以原告按
    其傷勢非不能步行或騎乘機車前往就醫，原告請求之交通費
    容有過高等語置辯。經查，原告住處位在高雄市前金區仁義
    街，距活力得中山脊椎外科醫院（址設高雄市○○區○○○路0號
    ）約200公尺至300公尺左右，業據原告陳明在卷（見本院卷
    第108頁）；而原告住處距高雄市立大同醫院（址設高雄市○
    ○區○○○路00號）約10公里，亦為兩造所不爭執（見本院卷第
    108頁），堪認真實。佐以醫療費用收據顯示，原告於109年
    3月5日、同年月6日前往活力得中山脊椎外科醫院就診（以
    上就診次數2次），於109年4月3日、30日；109年5月2日、7
    日；109年7月16日、9月8日、10月15日、12月8日；110年3
    月30日、110年9月14日前往高雄市立大同醫院就診（以上就
    診次數10次），及原告自110年9月15日起尚須前往高雄市立
    大同醫院接受雷射除疤治療5次，已如前述，合計上開往返
    就診趟次共34趟次（計算式：[2+10+5]×2=34），折合總里
    程數約300.8公里（計算式：[0.2×2×2]+[10×15×2]=300.8）
    ，暨原告自承均騎乘機車前往上開醫療院所就診，及被告陳
    稱：機車加油100元可行駛距離約70至80公里（據此計算100
    元可行駛平均距離為75公里，見本院卷第108頁）等一切情
    事，認原告請求因傷就診支出之交通費以400元為合理（計
    算式：300.8÷75=4，100×4=400，小數點以下四捨五入），
    逾此範圍者，尚難認屬必要費用。
　㈢原告因系爭事件所受非財產上損失若干？
  ⒈依民法第195 條第1 項前段規定，按不法侵害他人之身體、
    健康者，被害人雖非財產上之損害，亦得請求賠償相當之金
    額。又慰藉金之多寡，應斟酌雙方之身分、地位、資力與加
    害之程度及其他各種情形核定相當之數額。其金額是否相當
    ，自應依實際加害情形與被害人所受之痛苦及雙方之身分、
    地位、經濟狀況等關係決定之。亦有最高法院85年度台上字
    第460 號民事判決要旨足參。
  ⒉本院審酌系爭事件發生原因及經過，並考量原告為大學畢業
    之人，目前靠行開計程車營生，每月收入約5萬元至7萬元不
    等，名下有房屋2棟、土地各1筆、汽車1部；被告為高職畢
    業，目前打零工維生，每月收入約在5,000元至1萬元之間，
    名下並無財產等情，業據兩造陳明在卷（見本院卷第61頁）
    ，並經本院依職權調取兩造之稅務電子閘門財產所得調件明
    細表在卷可稽（見本院卷第15頁證物袋），暨原告臉頰之傷
    痕經除疤雷射僅能改善，惟無法回復原狀，有高雄市立大同
    醫院110年10月20日函文足佐（見本院卷第87頁），衡情堪
    信原告受有相當之精神上痛苦，及被告歷經警、偵、審程序
    ，對其所致原告傷害未稍有歉意等一切情狀，認原告請求精
    神慰撫金3 萬元係屬適當，逾此部分則有過高，應予酌減。
五、綜上所述，原告請求被告賠償因系爭事件所生醫療費37,567
    元、交通費400元及精神慰撫金3萬元，合計67,967元，核屬
    正當，從而，原告依民法第184 條第1 項前段、第193 條及
    第195 條第1 項請求被告給付67,967元及自起訴狀繕本送達
    翌日110 年7 月30日起（見附民卷第9 頁送達回證）至清償
    日止，按年息5%計算之利息，為有理由，應予准許，逾此範
    圍之請求，為無理由，應予駁回。
六、據上論結，原告之訴為一部有理由、一部無理由，依民事訴
    訟法第79條規定，判決如主文。
中　　華　　民　　國　110 　　年　　12　　月　　22　　日
                            民事第六庭
                                審判長法  官  魏式璧
                                      法  官  郭慧珊
                                      法  官  賴文姍
以上正本證明與原本無異。
本件不得上訴。
中　　華　　民　　國　　110 　年　　12　　月　　22　　日
                                      書記官  曾允志